最高法院刑事判決　　　　　　　一○○年度台非字第一五二號
上　訴　人　最高法院檢察署檢察總長
被　　　告　吳萬利
上列上訴人因被告違反毒品危害防制條例等罪定應執行刑案件，
對於台灣高雄地方法院中華民國九十九年七月二十六日第一審確
定裁定（九十九年度聲字第六四五號，聲請案號：台灣高雄地方
法院檢察署九十九年度執聲字第二四０四號），認為違背法令，
提起非常上訴，本院判決如下：
    主  文
上訴駁回。
    理  由
非常上訴理由稱：「按定執行刑之裁定與科刑之確定判決有同一
效力，如有違背法令，自得提起非常上訴。又法律上屬於自由裁
量之事項，有其外部性界限及內部性界限，並非概無拘束。依據
法律之具體規定，法院應在其範圍選擇為適當之裁判者，為外部
性界限；而法院為裁判時，應考量法律之目的及法律秩序之理念
所在者，為內部性界限。法院為裁判時，二者均不得有所踰越。
在數罪併罰，有二裁判以上，定其應執行之刑之案件，法院所為
刑之酌定，固屬自由裁量之事項，然仍應受前揭外部性界限及內
部性界限之拘束（最高法院九十五年度台非字第一０九號判決參
照）。查本件被告吳萬利因毒品危害防制條例案件，經台灣屏東
地方法院九十七年度訴字第八三六號判處有期徒刑十月確定；又
因竊盜案件，經同院九十七年度易字第三四五號判處有期徒刑五
月、六月、六月確定；又因毒品危害防制條例案件，經同院九十
八（誤繕為九十七）年度易字第一五一號判處有期徒刑七月確定
（以上五罪曾定應執行刑為有期徒刑二年六月）；復因竊盜案件
，共十三罪，各處有期徒刑五月，應執行有期徒刑二年六月確定
。上開十八罪嗣經同院九十九年度聲字第九二四號裁定，應執行
有期徒刑四年八月，有各該裁判在卷可稽。嗣被告又另因竊盜案
件，經台灣高雄地方法院九十八年度審簡字第三八０六號判處有
期徒刑五月確定，因與前開十八罪符合數罪併罰規定，經台灣高
雄地方法院九十九（誤繕為九十八）年度聲字第六四五號裁定，
應執行有期徒刑五年四月確定，有該裁定附卷足憑。從形式上觀
察，原裁定雖未踰越刑法第五十一條第五款所定法律之外部性界
限，惟已重於先前台灣屏東地方法院就前開十八罪所定應執行有
期徒刑四年八月，加計其後所犯竊盜罪所判處有期徒刑五月之總
和（五年一月），而不利於被告，難謂與法律秩序之理念及法律
目的之內部性界限無違。揆諸上開說明，原裁定應屬違背法令。
案經確定，且於被告不利，爰依刑事訴訟法第四百四十一條、第
四百四十三條提起非常上訴，以資糾正。」等語。
本院查：被告吳萬利前因毒品危害防制條例案件，經台灣屏東地
方法院九十七年度訴字第八三六號判處有期徒刑十月確定；又因
竊盜案件，經同院九十七年度易字第三四五號判處有期徒刑五月
、六月、六月確定；又因毒品危害防制條例案件，經同院九十八
年度易字第一五一號判處有期徒刑七月確定；以上五罪嗣經台灣
屏東地方法院於九十八年七月二十九日以九十八年度聲字第九四
二號裁定定其應執行刑為有期徒刑二年六月。復因犯竊盜十三罪
，經台灣屏東地方法院於九十八年六月五日以九十八年度易字第
三七一號判決各處有期徒刑五月，應執行有期徒刑二年六月確定
。嗣被告又另犯竊盜罪，經台灣高雄地方法院九十八年度審簡字
第三八０六號判處有期徒刑五月確定，因與前開台灣屏東地方法
院判處罪刑確定之十八罪符合數罪併罰規定，經檢察官聲請，台
灣高雄地方法院乃於九十九年七月二十六日以九十九年度聲字第
六四五號裁定，定其應執行為有期徒刑五年四月確定，該裁定所
定之應執行刑，不僅合於刑法第五十一條第五款於各刑中之最長
刑期以上，各刑合併之刑期以下定其刑期之規定，且與非常上訴
意旨所指自由裁量之內部性界限無違。雖其後台灣屏東地方法院
復依檢察官之聲請，於九十九年七月三十日，以九十九年度聲字
第九二四號裁定，就前開該院判決確定之十八罪所處之刑，定其
應執行刑為有期徒刑四年八月確定，但其裁定及確定日期，均在
本件台灣高雄地方法院九十九年度聲字第六四五號裁定之後，有
裁定書、台灣高等法院被告前案紀錄表及各該案卷可資憑按。非
常上訴意旨誤認前揭台灣屏東地方法院裁定及確定日期先於原裁
定，並以其所定之應執行刑四年八月，加計台灣高雄地方法院九
十八年度審檢字第三八０六號判決所處之有期徒刑五月之總和為
五年一月，低於原裁定所定之五年四月，認原裁定違背自由裁量
之內部性界限，指摘原裁定違背法令，非有理由，應予駁回。
據上論結，應依刑事訴訟法第四百四十六條，判決如主文。
中    華    民    國  一○○  年    六    月   十六   日
                      最高法院刑事第九庭
                          審判長法官  石  木  欽  
                                法官  洪  佳  濱  
                                法官  韓  金  秀  
                                法官  段  景  榕  
                                法官  周  煙  平  
本件正本證明與原本無異
                                      書  記  官  
中    華    民    國  一○○  年    六    月  二十二  日
                                                      Ｅ